最高法院民事判決　　　　　　九十六年度台上字第一七三三號
上　訴　人　甲 ○ ○
　　　　　　　　　　　巷11號
　　　　　　乙 ○ ○
　　　　　　丙○○○
上 列三 人
共　　　同
訴訟代理人　柳 聰 賢律師
被 上訴 人　己 ○ ○　住台灣省高雄縣鳳山市○○街68號
　　　　　　庚 ○ ○　住同上
兼上列二人
共　　　同
法定代理人　丁 ○ ○　住同上
　　　　　　戊○○○　住同上
上列當事人間請求損害賠償事件，上訴人對於中華民國九十六年
一月三十一日台灣高等法院高雄分院更審判決（九十五年度再更
(一)字第三號），提起上訴，本院判決如下：
    主  文
原判決廢棄，發回台灣高等法院高雄分院。
    理  由
本件上訴人主張：兩造間請求損害賠償事件，前經台灣高雄地方
法院（下稱高雄地院）判決命伊連帶給付被上訴人丁○○新台幣
（下同）九十七萬九千七百零八元、被上訴人戊○○○五十五萬
零七百八十六元、被上訴人己○○二百萬零三百零一元、被上訴
人庚○○二百零四萬二千零四十九元，及法定遲延利息，經伊提
起上訴，原審八十九年度上字第一七號判決認被上訴人請求伊連
帶給付丁○○七十一萬七千五百六十七元、戊○○○二十八萬八
千六百四十五元、己○○二百萬零三百零一元、庚○○二百零四
萬二千零四十九元，及法定遲延利息，為有理由，逾此部分之請
求為無理由，因而將高雄地院命伊連帶給付丁○○及戊○○○超
過上開本息部分之判決予以廢棄，改判駁回丁○○、戊○○○該
部分之訴，並駁回伊其餘之上訴確定（下稱原確定判決）。被上
訴人並據以聲請高雄地院強制執行伊之財產，合計得款二百五十
萬元以上。惟查為原確定判決基礎之原審法院八十七年度上訴字
第一八九四號及九十年度上更(一)字第二四五號殺人案件刑事判決
（下分稱第一八九四號刑事判決、上更(一)字第二四五號刑事判決
），業經本院判決撤銷，並經原法院刑事庭以九十三年度上更(二)
字第一六一號判決（下稱上更(二)字第一六一號刑事判決）改判上
訴人甲○○無罪，經本院駁回檢察官上訴而告確定在案等情。爰
於三十日法定期間內依民事訴訟法第四百九十六條第一項第十一
款規定，求為命(一)原確定判決關於伊敗訴部分廢棄；(二)上開廢棄
部分，被上訴人在前訴訟程序第一審之訴及假執行之聲請均駁回
之判決。
被上訴人則以：原確定判決係依證據獨立審判，不因刑事判決已
變更而受影響等語，資為抗辯。
原審駁回上訴人再審之訴，無非以：第一八九四號刑事判決認定
上訴人乙○○、丙○○○之子甲○○與訴外人劉建明及吳介銅基
於共同殺人之犯意，或徒手或分持球棒、行動電話，毆打被上訴
人之被繼承人陳建明頭部致死，依共同殺人罪判處上訴人甲○○
有期徒刑十二年部分，經本院判決撤銷發回原法院，上更(一)字第
二四五號刑事判決依共同殺人罪已處甲○○有期徒刑十四年，亦
經本院判決撤銷，發回原法院，上更(二)字第一六一號判決改判甲
○○無罪，並經本院九十三年度台上字第六五三四號判決駁回檢
察官上訴確定在案。惟查原確定判決，係以高雄地院檢察署法醫
師解剖紀錄（報告）中關於陳建明死因之初步鑑定說明，及被害
人陳建明送醫急救後，由大東醫院及長庚醫院分別出具之診斷證
明書記載陳建明頭部、背部及腿部身體有多處受傷，且傷勢各異
，認為鑑定證人裴起林法醫師於刑事程序證述陳建明之傷勢係站
立中來自不同方向攻擊所致等語，堪予採信，並以陳建明之同伴
陳明華於刑事偵訊時指述及刑事共同被告吳介銅於刑事程序供述
內容，認定劉建明與甲○○於陳明華逃離現場後，見同伴吳介銅
正與陳建明鬥毆，即聯手多次從不同方向持鋁棒、行動電話等鈍
器物重擊陳建明頭部、背部及腿部無疑，因而為上訴人不利之判
決，顯係依證據自行認定事實而為審判，並非援以上開有罪刑事
判決作為其裁判基礎，依上開說明，自無民事訴訟法第四百九十
六條第一項第十一款規定之適用，上訴人自不得據此提起再審之
訴等詞，為其判斷之基礎。
按為判決基礎之民事或刑事判決及其他裁判或行政處分，如已因
其後之確定裁判或行政處分有所變更，其結果使原確定判決之基
礎動搖者，當事人即得依民事訴訟法第四百九十六條第一項第十
一款之規定，提起再審之訴，以資救濟。查被上訴人於前訴訟程
序主張甲○○夥同吳介銅、劉建明共同毆打陳建明致死，僅以第
一八九四號刑事判決及上更(一)字第二四五號刑事判決書為其證據
方法，而原確定判決認定甲○○共同毆打陳建明致死之理由，核
與上開刑事判決認定之理由完全相同（見原確定判決第九頁至十
一頁、第一八九四號刑事判決第五至六頁、上更(一)字第二四五號
刑事判決理由一之(二)項），似非僅參考上開刑事卷內資料自行調
查證據認定事實之結果，則上訴人主張原確定判決有前述再審理
由，並非全然無據，原審未詳為斟酌，遽為不利上訴人之認定，
尚嫌率斷。上訴論旨，指摘原判決不當，求予廢棄，非無理由。
據上論結，本件上訴為有理由。依民事訴訟法第四百七十七條第
一項、第四百七十八條第二項，判決如主文。
中　　華　　民　　國　九十六　年　　八　　月　　九　　日
                      最高法院民事第八庭
                          審判長法官  朱　建　男
                                法官  顏　南　全
                                法官  許　澍　林
                                法官  鄭　傑　夫
                                法官  蘇　清　恭
      本件正本證明與原本無異
                                      書  記  官
中　　華　　民　　國　九十六　年　　八　　月  二十四  日
                                                H
